臺灣高等法院刑事裁定
109年度抗字第2232號
抗  告  人  
即  具保人  許寶蓮
被      告  吳宗叡


                    （現在法務部○○○○○○○○○○○執行中)
上列抗告人即具保人因沒入保證金案件，不服臺灣新北地方法院
中華民國109年11月26日109年度易字第524號裁定，提起抗告，
本院裁定如下：
    主  文
原裁定撤銷。
    理  由
一、原裁定意旨略以：具保人許寶蓮因被告吳宗叡竊盜案件，經
    原審法院指定保證金新臺幣（下同）1萬元，由具保人於民
    國109年7月16日出具現金保證後，已將被告釋放。嗣原審法
    院先後依被告之住所合法傳喚、拘提，且依具保人之住所地
    址通知具保人應帶同被告遵期到庭，惟被告均無正當理由未
    到庭接受審理等情，有原審庭期傳票送達證書、庭期報到單
    、拘票及拘提報告書、戶役政連結作業系統個人基本資料、
    國庫存款收款書等件在卷可稽。又被告現亦無在監在押之情
    形，有本院在監在押全國紀錄表1份附卷為憑，足認被告確
    已逃匿，自應將具保人所繳納之上開保證金及實收利息併沒
    入等語。
二、抗告意旨略以：原裁定沒入保證金時被告已經入監，不應將
    保證金沒入，爰請求撤銷原裁定等語。
三、按具保之被告逃匿者，應命具保人繳納指定之保證金額，並
    沒入之。不繳納者，強制執行。保證金已繳納者，沒入之。
    前項規定，於檢察官依第93條第3項但書及第228 條第4項命
    具保者，準用之，刑事訴訟法第118條定有明文。又按具保
    係以命具保人提出保證書及繳納相當數額保證金之方式，作
    為替代羈押之手段，而繳納保證金之目的，即在擔保被告按
    時出庭或接受執行，使訴訟程序得以順利進行，是沒入具保
    人繳納之保證金，應以被告「逃匿中」為其要件，如被告曾
    經逃匿，但於法院沒入保證金裁定「生效」前，業已緝獲或
    自行到案，即不得再以被告逃匿為由裁定沒入保證金（最高
    法院106年度台抗字第626號、106年度台非字第155號裁判意
    旨參照）。
四、經查，被告因竊盜案件，經原審指定保證金1萬元，由抗告
    人即具保人於109年7月16日具保後，已將被告釋放，有國庫
    存款收款書在卷為憑（原審易字卷第77頁）。嗣後因原審先
    後依被告之住所合法傳喚、拘提，且依具保人之住所地址通
    知具保人應帶同被告遵期到庭，惟被告均無正當理由未到庭
    接受審理，具保人亦未遵期辦理等情，有原審之庭期傳票送
    達證書、庭期報到單、拘票及拘提報告書、戶役政連結作業
    系統個人基本資料、（原審易字卷第91、93、148、164、16
    6、208、222、224、274、278～282頁）等件在卷可稽，堪認
    被告確已逃匿。惟被告於109年11月25日入監執行之事實，
    有本院被告前案紀錄表1份（本院卷第11～49頁）、本院前案
    案件異動查證作業1紙（原審卷第306～308頁）附卷可稽。揆
    諸前揭說明，被告既於原審裁定前，即因緝獲而到案執行，
    顯已非屬「逃匿中」之狀態，是原裁定所依憑之情事已有變
    更，即不得再以被告逃匿為由沒入保證金。從而，原審未及
    查悉，仍裁定沒入上開保證金及實收利息，於法即有未合。
    抗告意旨指摘原裁定有所違誤，為有理由，自應由本院將原
    裁定撤銷。　
據上論斷，依刑事訴訟法第413條，裁定如主文。
中　　華　　民　　國　　109 　年　　12　　月　　31　　日
                  刑事第七庭    審判長法　官  孫惠琳
                                      法　官  連雅婷
                                      法　官  張育彰
以上正本證明與原本無異。
不得再抗告。
                                      書記官  周士涵
中　　華　　民　　國　　110 　年　　1 　　月　　5 　　日